【裁判字號】    99,交抗,1710
【裁判日期】    990831
【裁判案由】    違反道路交通管理處罰條例
【裁判全文】
臺灣高等法院交通事件裁定
                               99年度交抗字第1710-1755號
抗  告  人
即受處分人  甲○○原名范玉玲.
上列抗告人因違反道路交通管理處罰條例案件，不服臺灣臺北地
方法院，中華民國99年7月30日所為裁定（99年度交聲字第1274
至1319號），提起抗告，本院裁定如下：
    主  文
抗告駁回。
    理  由
一、原裁定略以：本件原處分機關於93年7月21日所為如附表編
    號一裁決書，交由郵政機關向受處分人當時之臺北市○○路
    住處送達，惟因查無此人，遭郵局退回，原處分機關遂於93
    年11月30日刊登於臺北市政府公報以為公示送達，並自刊登
    之日起20日發生送達之效力，其20日之合法提出異議期間應
    自93年12月20日（即其刊登於公報翌日起20日）起算至94年
    1月10日（末日94年1月9日為星期日，故延至1月10日)止。
    另本件原處分機關於96年5月21日所為如附表編號二至編號
    四六之裁決書，交由郵政機關向受處分人當時所設之戶籍地
    臺北市○○○路○段149巷39號3樓送達，因未獲會晤本人且
    無受領文書之同居人、受僱人或應受送達處所接收郵件人員
    ，而在96年6月13日寄存於臺北市○○路郵局，並作送達通
    知書2份，1份黏貼於應受送達人門首，1份置於該受送達處
    所信箱或其他適當位置，以為送達等情，堪認本案裁決書業
    均已符合行政程序法第74條規定為寄存送達，並自寄存之日
    起發生送達之效力；則受處分人如對原處分機關是項裁決不
    服欲提起異議，依照上述說明，其20日之合法提出異議期間
    應自96年6月14日（即裁決書送達生效日之翌日）起算至96
    年7月3日止。而上開2處送達地址為受處分人之前後戶籍地
    ，亦經原審依職權查明屬實，故本案裁決書均為合法送達，
    受處分人卻均遲至99年7月13日，始提出聲明異議狀，有聲
    明異議狀上收狀日期戳章可稽，是受處分人提出本件聲明異
    議，均已逾20日之法定期間，顯然不合法律上程式，且無從
    補正，核諸前揭說明，自應將本件異議均予駁回等語。
二、抗告意旨略以：
（一）抗告人91年起即不居住其戶籍地內湖環山路2段109巷6弄
      15號，因該戶籍地於91年11月22日前被法拍拍定，且91-9
      6年並不居住戶籍內湖環山路及新生北路之戶籍地，乃因
      房子被拍賣後，97年被查出，戶籍必須遷出至戶政事務所
      ，所租賃過的房子的房東，並不許可登記為戶籍地址。而
      新生北路之地址為父親朋友之套房，苦苦哀求下才允許登
      記，91年至94年抗告人並不與父母親同住，但每月需協助
      扶養費用給家人，95年哥哥過世後，才與父母親遷居住至
      復興北路，91年至94年間，父母親先後居住萬里、江南街
      、淡水、松江路、新生北路，因居無定所，與鄰居並不熟
      悉，遷離後並未曾回到先前之居住地，並且未收到任何交
      通罰鍰通知，若依據裁決書所示，將送達通知書黏貼於送
      達處所之信箱及適當位置，其處所已拆除改建又當如何得
      知，更遑論抗告人並未曾居住。95年間抗告人曾經詢問過
      更換駕駛證件登記地，但因戶籍地及身分證無法登記任何
      地址，只能放在中山戶政事務所，直到96年才登記新生北
      路3段之地址，抗告人並未居住戶籍登記地。
（二）依據行政執行法第7條第1項，自執行確定日起算5年為執
      行期間，以至今99年8月10日止，除附表編號1（0000000
      00）不得執行外，應尚有編號37、38、39、42、43、45、
      46號，已超過執行期間。抗告人目前已被執行強制執行扣
      款，此筆交通裁決罰款已併入強制執行，懇請扣除撤銷執
      行部分之金額後，再另行發公文至抗告人公司執行扣款云
      云。
三、按受處分人，不服第8條主管機關所為之處罰，得於接到裁
    決書之翌日起20日內，向管轄地方法院聲明異議，道路交通
    管理處罰條例第87條定有明文。又聲明異議，應以司法狀紙
    ，敘述異議之理由，提出於原處分機關為之。原處分機關應
    於接受異議書狀後五日內，將該案卷及有關證物，送交該管
    地方法院或其分院交通法庭；交通法庭認聲明異議不合法律
    上之程式或其異議權已經喪失，且無從補正者，應以裁定駁
    回之，道路交通案件處理辦理第13、18條前段亦定有明文。
四、經查：
（一）按道路交通管理事件統一裁罰基準及處理細則第5條規定
      ，處理違反道路交通管理事件，有關文書送達之程序，依
      行政程序法之規定。而送達，於應受送達人之住居所、事
      務所或營業所為之；於應送達處所不獲會晤應受送達人時
      ，得將文書付與有辨別事理能力之同居人、受僱人或應送
      達處所之接收郵件人員；送達，不能依前開規定為之者，
      得將文書寄存送達地之地方自治或警察機關，並作送達通
      知書兩份，1份黏貼於應受送達人住居所、事務所、營業
      所或其就業處所門首，另1份交由鄰居轉交或置於該送達
      處所信箱或其他適當位置，以為送達；前項情形，由郵政
      機關為送達者，得將文書寄存於送達地之郵政機關，行政
      程序法第72條第1項、第73條第1項及第74條第1項、第2項
      分別定有明文。再按民事訴訟法第138條第2項規定，寄存
      送達，自寄存之日起，經10日發生效力。此係因應受送達
      人未必能即時領取訴訟文書而知悉其內容，故特設此規定
      以保障其權益。行政程序法雖未如前述民事訴訟法增設第
      138條第2項規定，但基於保障應受送達人權益之同一理由
      ，解釋上應認為有上開規定之類推適用。
（二）經查，本件抗告人於93年間原設籍於台北市○○區○○路
      2段109巷6弄15號，於93年11月30日被遷出，而被設籍於
      台北市內湖區戶政事務所；嗣於94年3月11日遷入台北市
      中山區○○○路○段149巷39號3樓；於98年11月27日始遷
      入台北市○○街22號3樓之13號，有卷附台北市交通事件
      裁決所戶籍資料查詢（原審卷第56-60頁）、原審全戶戶
      籍資料查詢（原審卷第61、62頁）及本院遷徙紀錄資料查
      詢可稽。依上開資料可知，抗告人於94年3月11日已遷入
      設籍於台北市中山區○○○路○段149巷39號3樓，抗告人
      辯稱96年才登記新生北路3段之地址云云，即不可採。
（三）次查，本件原處分機關於93年7月21日所為如附表編號一
      裁決書，交由郵政機關向抗告人當時之臺北市○○路住處
      送達，惟因查無此人，遭郵局退回，有郵政機關回執信封
      影本在卷可參。原處分機關遂於93年11月30日刊登於臺北
      市政府公報以為公示送達，有臺北市政府93年冬字第43
      期公報第331頁附卷可證，並自刊登之日起20日發生送達
      之效力；則抗告人如對原處分機關是項裁決不服欲聲明異
      議，依照上述說明，其20日之合法提出異議期間應自93年
      12 月20日（即其刊登於公報翌日起20日）起算至94年1月
      10 日（末日94年1月9日為星期日，故延至1月10日)止。
      另本件原處分機關於96年5月21日所為如附表編號二至編
      號四六之裁決書，交由郵政機關向抗告人當時所設之戶籍
      地臺北市○○○路○段149巷39號3樓送達，因未獲會晤本
      人且無受領文書之同居人、受僱人或應受送達處所接收郵
      件人員，而在96年6月13日寄存於臺北市○○路郵局，並
      作送達通知書2份，1份黏貼於應受送達人門首，1份置於
      該受送達處所信箱或其他適當位置，以為送達等情，有原
      處分機關送達證書、裁決書清冊影本各1份在卷可參，堪
      認本案裁決書業均已符合行政程序法第74條規定為寄存送
      達，而以最有利於抗告人之方式計算，自寄存之日起，經
      10 日發生效力，則抗告人如對原處分機關是項裁決不服
      欲提起異議，依照上述說明，其20日之合法提出異議期間
      應自96年6月24日起算至96年7月13日止，抗告人則須於96
      年7 月13日前提出異議（原審以裁決書送達生效日之翌日
      起算而算至96年7月3日，惟抗告人聲明異議逾期之結論仍
      與本院相同）。而上開2處送達地址為抗告人之前後戶籍
      地，亦經原審及本院依職權查明屬實，有抗告人之全戶戶
      籍資料查詢結果、遷徙紀錄資料查詢結果在卷可憑。故本
      案裁決書均為合法送達，抗告人卻均遲至99年7月13日，
      始提出聲明異議狀，有聲明異議狀上收文日期戳章可稽，
      是抗告人提出本件聲明異議，均已逾20日之法定期間，顯
      然不合法律上程式，且無從補正，原審因而駁回抗告人聲
      明異議，並無不合。
（四）抗告人雖辯稱：其於91年至96年間並不居住戶籍內湖環山
      路及新生北路之戶籍地云云，惟按，所謂「住居所」，係
      民法上概念，指當事人依一定事實，足認以久住之意思，
      住於一定之地域者，即為設定其住所於該地，所謂「一定
      事實」，包括戶籍登記、居住情形等，以戶籍登記資料為
      主要依據，但不以登記為要件。又汽車駕駛人之住址有變
      更者，應填具異動登記書，檢同身分證或戶口名簿，向公
      路監理機關申請，道路交通安全規則第75條第1款定有明
      文。是受處分人倘有遷徙住所事實，自負有依該條規定辦
      理住址變更異動之義務，否則其片面遷徙住所又不依法辦
      理異動，交通監理機關又有何管道得知受處分人住所變更
      之事實，自僅能就受處分人原登記車籍地送達文書，此時
      倘受處分人無從親自收受文書，其不利益自當歸由未盡申
      請地址異動義務之受處分人自行承擔。本件抗告人雖稱其
      環山路住所，早於91年11月22 日即因遭法拍而改遷他處
      ，或其實際未住居於新生北路戶籍地云云；惟抗告人如實
      際住居所有變更，應自行向主管機關辦理變更登記，故原
      處分機關向抗告人登記之戶籍地送達不到而公示送達，或
      對其當時設籍地為寄存送達，均依法律之規定，縱抗告人
      未實際收受之不利益，仍應由受處分人承擔。
（五）抗告人復辯稱：依行政執行法第7條第1項，除附表編號一
      不得執行外，其餘編號37、38、39、42、43、45、46號，
      亦超過執行期間，請求撤銷執行扣款云云。惟按，行政執
      行，由原處分機關或該管行政機關為之。但公法上金錢給
      付義務逾期不履行者，移送法務部行政執行署所屬行政執
      行處執行之；又義務人或利害關係人對執行命令、執行方
      法、應遵守之程序或其他侵害利益之情事，得於執行程序
      終結前，向執行機關聲明異議，行政執行法第4條第1項、
      第9項定有明文；抗告人上開所述屬裁決書處分確定後之
      執行事項，抗告人對於執行事項如有異議，應向執行機關
      為之，非於抗告程序救濟，抗告人此部份所辯，仍無從動
      搖原裁定之認定。至原裁定雖敘及附表編號一已逾執行除
      斥期間，乃係促請執行機關注意，至於是否得予執行，仍
      應由執行機關依法律之規定認定之，非本件抗告法院得予
      審酌。
五、綜上所述，原審認抗告人聲明異議逾期，且無法補正，裁定
    駁回異議，核無違誤。抗告意旨指摘原裁定，認為無理由，
    應予駁回。
據上論結，應依道路交通管理處罰條例第89條，道路交通案件處
理辦法第26條，刑事訴訟法第412條，裁定如主文。
中    華    民    國    99    年    8    月    31    日
                  刑事第六庭審判長法  官 郭豫珍
                                  法  官 何信慶
                                  法  官 吳淑惠
以上正本證明與原本無異。
不得再抗告。
                                  書記官 陳雅加
中    華    民    國    99    年    9     月    3     日
附表：
┌──┬────┬───────┬─────┬─────┐
│編號│案號    │裁決書案號    │舉發通知單│違規時、地│
│    │        │              │案號及應到│（臺北市）│
│    │        │              │案日期    │          │
├──┼────┼───────┼─────┼─────┤
│一  │99年度交│北市裁催字第裁│000000000 │93年3月29 │
│    │聲第1274│00-000000000  │93年4月29 │日0時0分  │
│    │號      │號            │日        │          │
├──┼────┼───────┼─────┼─────┤
│二  │99年度交│北市裁催字第裁│AG0000000 │95年11月16│
│    │聲第1275│22-AG0000000  │96年1月1日│日14時44分│
│    │號      │號            │          │瑞光路199 │
│    │        │              │          │號前（南向│
│    │        │              │          │北）      │
├──┼────┼───────┼─────┼─────┤
│三  │99年度交│北市裁催字第裁│1AB366421 │95年11月8 │
│    │聲第1276│22-1AB366421號│95年12月9 │日15時25分│
│    │號      │              │日        │長春路    │
├──┼────┼───────┼─────┼─────┤
│四  │99年度交│北市裁催字第裁│1AB361229 │95年11月6 │
│    │聲第1277│22-1AB361229號│95年12月7 │日15時45分│
│    │號      │              │日        │長春路    │
├──┼────┼───────┼─────┼─────┤
│五  │99年度交│北市裁催字第裁│1AB363316 │95年11月6 │
│    │聲第1278│22-1AB363316  │95年12月7 │日9時58分 │
│    │號      │號            │日        │長春路    │
├──┼────┼───────┼─────┼─────┤
│六  │99年度交│北市裁催字第裁│1AB355074 │95年10月31│
│    │聲第1279│22-1AB355074號│95年12月1 │日15時46分│
│    │號      │              │日        │長春路    │
├──┼────┼───────┼─────┼─────┤
│七  │99年度交│北市裁催字第裁│1AB351759 │95年10月27│
│    │聲第1280│22-1AB351759號│95年11月29│日15時20分│
│    │號      │              │日        │長春路    │
├──┼────┼───────┼─────┼─────┤
│八  │99年度交│北市裁催字第裁│1AB333445 │95年10月18│
│    │聲第1281│22-1AB333445號│95年11月18│日15時31分│
│    │號      │              │日        │長春路    │
├──┼────┼───────┼─────┼─────┤
│九  │99年度交│北市裁催字第裁│1AC450916 │95年9月18 │
│    │聲第1282│22-1AC450916號│95年12月8 │日7時41分 │
│    │號      │              │日        │長春路    │
├──┼────┼───────┼─────┼─────┤
│十  │99年度交│北市裁催字第裁│1AB277553 │95年9月6日│
│    │聲第1283│22-1AB277553號│95年10月7 │14時9分長 │
│    │號      │              │日        │春路      │
├──┼────┼───────┼─────┼─────┤
│十一│99年度交│北市裁催字第裁│1AB276012 │95年9月5日│
│    │聲第1284│22-1AB276012號│95年10月6 │16時53分長│
│    │號      │              │日        │春路      │
├──┼────┼───────┼─────┼─────┤
│十二│99年度交│北市裁催字第裁│1AB265199 │95年8月29 │
│    │聲第1285│22-1AB265199號│95年9月29 │日15時14分│
│    │號      │              │日        │長春路    │
├──┼────┼───────┼─────┼─────┤
│十三│99年度交│北市裁催字第裁│1AB262501 │95年8月28 │
│    │聲第1286│22-1AB262501號│95年9月28 │日15時48分│
│    │號      │              │日        │長春路    │
├──┼────┼───────┼─────┼─────┤
│十四│99年度交│北市裁催字第裁│1AB242243 │95年8月15 │
│    │聲第1287│22-1AB242243號│95年9月15 │日12時21分│
│    │號      │              │日        │長春路    │
├──┼────┼───────┼─────┼─────┤
│十五│99年度交│北市裁催字第裁│1AB230482 │95年8月3日│
│    │聲第1288│22-1AB230482號│95年9月3日│15時11分長│
│    │號      │              │          │春路      │
├──┼────┼───────┼─────┼─────┤
│十六│99年度交│北市裁催字第裁│AM0000000 │95年7月19 │
│    │聲第1289│22-AM0000000號│95年8月24 │日6時33分 │
│    │號      │              │日        │長春路    │
├──┼────┼───────┼─────┼─────┤
│十七│99年度交│北市裁催字第裁│1AB205162 │95年7月18 │
│    │聲第1290│22-1AB205162號│95年8月18 │日10時9分 │
│    │號      │              │日        │長春路    │
├──┼────┼───────┼─────┼─────┤
│十八│99年度交│北市裁催字第裁│1AB200996 │95年7月17 │
│    │聲第1291│22-1AB200996號│95年8月17 │日9時21分 │
│    │號      │              │日        │長春路    │
├──┼────┼───────┼─────┼─────┤
│十九│99年度交│北市裁催字第裁│1AB187813 │95年7月5日│
│    │聲第1292│22-1AB187813號│95年8月5  │10時19分長│
│    │號      │              │日        │春路      │
├──┼────┼───────┼─────┼─────┤
│二十│99年度交│北市裁催字第裁│1AB184471 │95年7月3日│
│    │聲第1293│22-1AB184471號│95年8月3日│10時7分長 │
│    │號      │              │          │春路      │
├──┼────┼───────┼─────┼─────┤
│二一│99年度交│北市裁催字第裁│1AB155252 │95年6月16 │
│    │聲第1294│22-1AB155252號│95年7月20 │日14時0分 │
│    │號      │              │日        │長春路    │
├──┼────┼───────┼─────┼─────┤
│二二│99年度交│北市裁催字第裁│1AB156172 │95年6月16 │
│    │聲第1295│22-1AB156172號│95年7月20 │日9時43分 │
│    │號      │              │日        │長春路    │
├──┼────┼───────┼─────┼─────┤
│二三│99年度交│北市裁催字第裁│1AB142116 │95年6月8日│
│    │聲第1296│22-1AB142116號│95年7月9日│10時06分  │
│    │號      │              │          │長春路    │
├──┼────┼───────┼─────┼─────┤
│二四│99年度交│北市裁催字第裁│1AB131924 │95年5月29 │
│    │聲第1297│22-1AB131924號│95年6月29 │日10時47分│
│    │號      │              │日        │長春路    │
├──┼────┼───────┼─────┼─────┤
│二五│99年度交│北市裁催字第裁│1AB101179 │95年5月9日│
│    │聲第1298│22-1AB101179號│95年6月9日│14時21分長│
│    │號      │              │          │春路      │
├──┼────┼───────┼─────┼─────┤
│二六│99年度交│北市裁催字第裁│AM0000000 │95年5月3日│
│    │聲第1299│22-AM0000000號│95年6月19 │22時40分長│
│    │號      │              │日        │春路      │
├──┼────┼───────┼─────┼─────┤
│二七│99年度交│北市裁催字第裁│1AB073324 │95年4月19 │
│    │聲第1300│22-1AB073324號│95年5月20 │日10時24分│
│    │號      │              │日        │長春路    │
├──┼────┼───────┼─────┼─────┤
│二八│99年度交│北市裁催字第裁│AM0000000 │95年4月19 │
│    │聲第1301│22-AM0000000號│95年5月26 │日22時4分 │
│    │號      │              │日        │長春路    │
├──┼────┼───────┼─────┼─────┤
│二九│99年度交│北市裁催字第裁│1AB047435 │95年3月28 │
│    │聲第1302│22-1AB047435號│95年5月3日│日10時52分│
│    │號      │              │          │長春路    │
├──┼────┼───────┼─────┼─────┤
│三十│99年度交│北市裁催字第裁│1AB028349 │95年3月10 │
│    │聲第1303│22-1AB028349號│95年4月12 │日10時52分│
│    │號      │              │日        │長春路    │
├──┼────┼───────┼─────┼─────┤
│三一│99年度交│北市裁催字第裁│1AB019273 │95年3月3日│
│    │聲第1304│22-1AB019273號│95年4月5日│10時9分長 │
│    │號      │              │          │春路      │
├──┼────┼───────┼─────┼─────┤
│三二│99年度交│北市裁催字第裁│1AC110665 │94年12月12│
│    │聲第1305│22-1AC110665號│95年4月5日│日8時0分長│
│    │號      │              │          │春路      │
├──┼────┼───────┼─────┼─────┤
│三三│99年度交│北市裁催字第裁│A00000000 │94年11月20│
│    │聲第1306│22-A00000000號│95年1月2日│日11時46分│
│    │號      │              │          │承德路敦煌│
│    │        │              │          │路口（往北│
│    │        │              │          │）        │
├──┼────┼───────┼─────┼─────┤
│三四│99年度交│北市裁催字第裁│AM0000000 │94年11月16│
│    │聲第1307│22-AM0000000號│94年12月26│日16時28分│
│    │號      │              │日        │長春路    │
├──┼────┼───────┼─────┼─────┤
│三五│99年度交│北市裁催字第裁│1AC036388 │94年10月8 │
│    │聲第1308│22-1AC036388號│95年1月14 │日18時50分│
│    │號      │              │日        │復興北路  │
├──┼────┼───────┼─────┼─────┤
│三六│99年度交│北市裁催字第裁│1AC036389 │94年10月8 │
│    │聲第1309│22-1AC036389號│95年1月14 │日7時58分 │
│    │號      │              │日        │復興北路  │
├──┼────┼───────┼─────┼─────┤
│三七│99年度交│北市裁催字第裁│AM0000000 │94年3月1日│
│    │聲第1310│22-AM0000000號│94年4月7日│12時31分新│
│    │號      │              │          │生高架橋  │
├──┼────┼───────┼─────┼─────┤
│三八│99年度交│北市裁催字第裁│A00000000 │92年10月30│
│    │聲第1311│22-A00000000號│92年12月10│日20時53分│
│    │號      │              │日        │市○○○道│
│    │        │              │          │（光復南路│
│    │        │              │          │上）      │
├──┼────┼───────┼─────┼─────┤
│三九│99年度交│北市裁催字第裁│1A0000000 │92年7月11 │
│    │聲第1312│22-1A0000000號│92年8月21 │日6時33分 │
│    │號      │              │日        │龍江路停車│
│    │        │              │          │場        │
├──┼────┼───────┼─────┼─────┤
│四十│99年度交│北市裁催字第裁│1AC364576 │95年7月12 │
│    │聲第1313│22-1AC364576號│95年10月1 │日15時23分│
│    │號      │              │日        │松高路    │
├──┼────┼───────┼─────┼─────┤
│四一│99年度交│北市裁催字第裁│1AB153979 │95年6月15 │
│    │聲第1314│22-1AB153979號│95年7月16 │日12時38分│
│    │號      │              │日        │民權西路捷│
│    │        │              │          │運車站    │
├──┼────┼───────┼─────┼─────┤
│四二│99年度交│北市裁催字第裁│AC0000000 │94年5月11 │
│    │聲第1315│22-AC0000000號│94年6月17 │日20時30分│
│    │號      │              │日        │基河路    │
├──┼────┼───────┼─────┼─────┤
│四三│99年度交│北市裁催字第裁│1AA429541 │94年5月5日│
│    │聲第1316│22-1AA429541號│94年6月10 │13時分松仁│
│    │號      │              │日        │路        │
├──┼────┼───────┼─────┼─────┤
│四四│99年度交│北市裁催字第裁│AR0000000 │93年12月21│
│    │聲第1317│22-AR0000000號│94年1月27 │日13時43分│
│    │號      │              │日        │承德路一段│
├──┼────┼───────┼─────┼─────┤
│四五│99年度交│北市裁催字第裁│ACV553984 │94年3月4日│
│    │聲第1318│22-ACV553984號│94年3月19 │18時10分萬│
│    │號      │              │日        │青街      │
├──┼────┼───────┼─────┼─────┤
│四六│99年度交│北市裁催字第裁│A00000000 │94年1月24 │
│    │聲第1319│22-A00000000號│94年2月8日│日16時20分│
│    │號      │              │          │中山南路  │
└──┴────┴───────┴─────┴─────┘

司法院資訊處製作；財團法人民間司法改革基金會備份。
